【裁判字號】    88,易,2505
【裁判日期】    890316
【裁判案由】    傷害等
【裁判全文】
臺灣桃園地方法院刑事判決                        八十八年度易字第二五五號
    公  訴  人  臺灣桃園地方法院檢察署檢察官
    被      告  甲○○
    被      告  乙○○
右列被告因傷害等案件，經檢察官聲請簡易判決處刑（八十八年度偵字第八四四○號
、第八四四一號）及移送併辦（八十八年度偵字第一一○二○號），經本院桃園簡易
庭受理後（八十八年度桃簡字第七一二號），認為不宜以簡易判決處刑，而改分為普
通訴訟程序審理，本院判決如左：
    主  文
甲○○連續意圖散布於眾，而指摘足以毀損他人名譽之事，處拘役伍拾日，如易科罰
金，以佰元折算壹日。被訴傷害部分不受理。
乙○○公訴不受理。
    事  實
一、甲○○於民國八十七年十二月八日因妨害名譽案件經臺灣高等法院判處拘役四十
    日，如易科罰金以三百元折算一日確定，八十八年三月二十六日易科罰金執行完
    畢。猶不知悔改，且基於概括之犯意，於八十八年五月二十四日下午三時三十分
    許，在本院民事第二法庭公開審理原告戊○○就台灣高等法院八十七年度上易字
    第五一六○號判決甲○○公然誹謗罪確定而對被告甲○○訴請侵權行為損害賠償
    事件時，甲○○原應就上開妨害名譽案件有關之是否於八十七年三月二十日上午
    九時許，在桃園縣政府社會局三樓會議室舉行之「桃園縣龜山鄉陸光社區發展協
    會陳情准予延期改選及財務移交案協調會」中，及於八十七年六月二十七日上午
    九時許，在桃園縣龜山鄉陸光社區活動中心之陸光社區發展協會會員大會時，連
    續散布於眾，指摘戊○○於擔任陸光社區發展協會理事長期間從中貪取向龜山鄉
    公所領取之補助費新臺幣（下同）六萬元之不實且足以毀損戊○○名譽等事舉證
    及答辯，竟在公開法庭，意圖散布於眾，指稱「戊○○在中正機場偷拿別人的東
    西」等語，而指摘足以毀損戊○○名譽之事，復於八十八年十月十二日上午十時
    四十分許，在臺灣高等法院民事第二十二法庭公開審理被上訴人戊○○就前開確
    定刑事案件對上訴人甲○○之損害賠償事件時，又再度指稱「戊○○在中正機場
    拿別人包包回家，被發現才被革職」等語，而指摘足以毀損戊○○名譽之事
二、案經被害人戊○○訴請台灣桃園地方法院檢察署檢察官聲請以簡易判決處刑及移
    送併辦，惟本院認不宜以簡易判決處刑，改依通常程序進行。
    理  由
壹、程序部分：按檢察官聲請以簡易判決處刑之案件，經法院認為有刑事訴訟法第四
    百五十一條之一第四項但書之情形者，應適用通常程序審判，刑事訴訟法第四百
    五十二條定明文。本院認本件不得以簡易判決處刑，適用通常程序審判之，合先
    敘明。
貳、被告甲○○有罪部分：
一、訊據被告甲○○固坦承於本院及臺灣高等法院審理上開民事事件時，有陳述前揭
    言詞等情不諱，惟矢口否認有誹謗之犯意，辯稱「：戊○○對我提起民事訴訟在
    地院辯論時，法官問我有無誹謗戊○○名譽，我說是他自己把名譽弄壞，法官問
    我為什麼，我才陳述那些事實，到高院辯論時，我看到戊○○的狀子寫她妻子及
    兒子是自然死，我認為非事實，他在騙法官，就說她太太是自殺，早上發現，晚
    上送醫，他兒子是車禍死，生前搶農會，而他在機場拿別人包包回家被發現才被
    革職：」等語，經查右揭事實，經本院調臺灣桃園桃園地方法院檢察署刑案資料
    查註紀錄表及臺灣高等法院被告全國前案紀錄表，告訴人戊○○並無竊盜前科，
    又被告甲○○雖辯稱「：當初丙○○介紹戊○○在機場工作，後來戊○○沒去上
    班，我問他（指證人丙○○），是他告訴我的：」等詞，然於八十九年五月四日
    下午三時本院調查時，經本院訊問證人丙○○曾否告訴被告甲○○，戊○○為何
    辭職？戊○○是因為在機場偷別人包包回家才被革職？，其係稱「：我有向甲○○說戊○○是因案辭職，但沒有說什麼案子：」「：我沒有講，在隊部開會時班
    長有告訴大家這件事。當時有十多人在場：」等，查無積極證據足資證明被告甲○○指摘告訴人戊○○之上開竊盜犯罪事實係真實，再查前開民事事件，兩造所
    爭執者係被告甲○○是否於八十七年三月二十日上午九時許，在桃園縣政府社會
    局三樓會議室舉行之「桃園縣龜山鄉陸光社區發展協會陳情准予延期改選及財務
    移交案協調會」中，及於八十七年六月二十七日上午九時許，在桃園縣龜山鄉陸
    光社區活動中心之陸光社區發展協會會員大會時，連續散布於眾，指摘戊○○於
    擔任陸光社區發展協會理事長期間從中貪取向龜山鄉公所領取之補助費新臺幣（
    下同）六萬元之不實且足以毀損戊○○名譽等情，為告訴人戊○○與被告甲○○
    所是認（見本院八十九年三月二日審理筆錄），並經本院調閱前開民事事件卷宗
    核閱無訛，衡情自應舉出相關之人證或物證以供查證告訴人戊○○確有貪取補助
    款，其並無毀損告訴人戊○○名譽之理，惟被告甲○○無端指稱上揭與上開民事
    事件是否勝訴無涉之事，顯已逾越言詞辯論之範疇，且係於公開法庭指述上揭言
    詞，用以描述告訴人戊○○之為人，此種對告訴人戊○○個人所為之人身攻擊，
    足以貶損告訴人戊○○在社會上聲望與地位之評價，自難解免誹謗之罪責。本件
    事證明確，被告甲○○所辯，應屬臨訟飾卸之詞，殊無可採，其犯行堪以認定。
二、核被告甲○○所為，係犯刑法第三百十條第一項之誹謗罪。又公訴人雖未就被告
    甲○○於八十八年十月十二日上午十時四十分許，在臺灣高等法院民事第十一法
    庭公開審理告訴人（即被上訴人）戊○○就前開確定刑事案件對被告（即上訴人
    ）甲○○之損害賠償事件時，又再度指稱「戊○○在中正機場拿別人包包回家，
    被發現才被革職」等語，而指摘足以毀損戊○○名譽部分之犯行起訴，惟此部分
    因與起訴經判決有罪部分，具有連續犯之裁判上一罪關係，為起訴效力所及，本
    院自得併審理，附此敘明。爰審酌被告宋明宋於八十七年十二月八日因妨害名譽
    案件經臺灣高等法院判處拘役四十日，如易科罰金以三百元折算一日確定，甫於
    八十八年三月二十六日易科罰金執行完畢，猶不知悔改，又再連續指摘毀損告訴
    人戊○○名譽之事，誹謗告訴人戊○○而再犯本罪，此有臺灣桃園桃園地方法院
    檢察署刑案資料查註紀錄表、臺灣高等法院被告全國前案紀錄表及臺灣高等法院
    檢察署刑案紀錄簡覆表在卷可按，被告犯罪之動機、目的、手段、所生之損害及
    犯後態度等一切情狀，量處如主文所示之刑，並諭知易科罰金之折算標準。公訴
    人另以被告甲○○於八十八年五月二十四日下午三時三十分許，在本院民事第三
    法庭公開審理原告戊○○就台灣高等法院八十七年度上易字第五一六○號判決甲○○公然誹謗罪確定而對被告甲○○訴請侵權行為損害賠償事件時，意圖散布於
    眾，指摘告訴人戊○○已死亡妻子自殺、已死亡之兒子搶農會等情，足以毀損告
    訴人戊○○已死亡之妻兒之名譽，另涉犯刑法第三百十二條第二項誹謗死人罪嫌
    云云，按犯罪事實應依證據認定之，無證據不得推定其犯罪事實，刑事訴訟法第
一百五十四條定有明文；又刑法第三百十二條第二項誹謗死者罪之成立，以行為
    人意圖散布於眾，指摘或傳述足以減損貶低死者在社會上聲望與地位之評價之具
    體事實為要件。經查告訴人戊○○之妻崔陳阿妹於七十年四月七日上午十一時二
    十分許在臺灣省立桃園醫院死，經臺灣桃園地方法院檢察署檢察官會同檢驗員到
    場相驗，直接引起死亡之原因為安眠藥物類中毒死亡，引起上述死因之因素為自
    為，而告訴人崔爭堂之子丁○○於七十六年一月二十三日上午九時十五分許持刀
    前往龜山鄉○○路○段九八一號龜山鄉農會信用部搶奪財物，於七十六年三月二
    十七日經本院以七十六年訴字第四一號判處有期徒刑七年，褫奪公權三年，而於
    七十六年五月八日確定，七十七年四月二十二日減為有期徒刑三年六月，褫奪公
    權一年，七十六年五月十八日入監執行，指揮書執行完畢日期為七十九年七月二
    十五日，而於七十八年六月七日假釋出獄，現亦已死亡等情，有有臺灣桃園地方
    法院檢察署相驗屍體證明書、行政院國軍退除役官兵輔導委員會台北榮民總醫院
    診斷證明書影本各一紙、臺灣桃園桃園地方法院檢察署刑案資料查註記錄表、臺
    灣高等法院被告全國前案紀錄表及本院七十六年度訴字第四一號刑事判決書一份
    在卷足稽，是知被告甲○○所指摘之此部分告訴人戊○○之妻自殺及其子搶農會
    事實均為真實，由於指摘自殺一事對死者崔陳阿妹在社會上聲望與地位之評價不
    會造成減損貶低，被告甲○○此部分所為核與刑法第三百十二條第二項之誹謗死
    者罪犯罪構成要件自不該當，又所指摘搶農會一事與社會公共利益有關，依刑法
    第三百十條第三項前段規定，該行為不罰，從而可知被告甲○○此部分指摘告訴
    人之妻崔陳阿妹自殺、告訴人子丁○○搶農會之行為無涉於刑法第三百十二條第
    二項之誹謗死者罪責，此外，復查無其他積極證據足資證明被告甲○○有何公訴
    人所指此部分犯行，不能證明被告甲○○此部分犯罪，惟因公訴人認此部分犯罪
    事實與前開論罪科刑部分之犯行，有一行為觸犯數罪名之想像競合犯之裁判上一
    罪關係，爰不另為無罪之諭知，附此敘明。
參、被告甲○○、乙○○不受理部分：
一、按告訴乃論之罪，告訴人於第一審辯論終結前得撤回其告訴，又告訴乃論之罪，
    對於共犯之一人撤回告訴者，其效力及於其他共犯，而告訴經撤回者，法院應諭
    知不受理之判決，刑事訴訟法第二百三十八條第一項、第二百三十九條第一項、
    第三百零三條第三款分別定有明文。
二、本件公訴人簡易判決處刑聲請書意旨略以：被告甲○○與乙○○於民國八十八年
    五月二十九日下午六時三十分許，在桃園縣龜山鄉陸光二村一七九之一號之「陸
    光二村社區活動中心」，因選舉事宜與告訴人己○發生爭論，二人竟基於犯意聯
    絡，共同毆打告訴人己○，致告訴人己○受有左胸挫傷紅腫之傷害，因認被告甲○○、乙○○共同涉犯刑法有第二百七十七條第一項之罪嫌。惟查被告甲○○、
    乙○○所涉此項罪名依同法第二百八十七條前段規定，須告訴乃論，茲據告訴人
    己○於八十八年十月十五日本院桃園簡易庭審理中，具狀聲請對被告乙○○撤回
    告訴，依照前開法條之規定，本件應對被告甲○○、乙○○二人所涉之傷害罪諭
    知不受理之判決。
據上論斷，應依刑事訴訟法第四百五十二條、第二百九十九條第一項前段、第三百零
三條第三款，刑法第五十六條、第三百十條第一項、第四十一條，罰金罰鍰提高標準
條例第一條前段、第二條，判決如主文。
本案經檢察官張尹敏到庭執行職務
中      華      民      國    八十九    年      五      月     十八     日
                                    臺灣桃園地方法院刑事第五庭
                                        法  官  林  婷  立
如不服本判決，應於判決送達後十日內，向本院提出上訴狀。
附論罪科刑依據之法條：
刑法第三百十條第一項
意圖散布於眾，而指摘或傳述足以毀損他人名譽之事者，為誹謗罪，處一年以下有期
徒刑、拘役或五百元（現已提高十倍為五仟元）以下罰金。


司法院資訊處製作；財團法人民間司法改革基金會備份。
